臺灣雲林地方法院刑事判決　　　　　　　 95年度易字第364號
公　訴　人　臺灣雲林地方法院檢察署檢察官
被　　　告　丙○○
　　　　　　　　　　現於東成技能訓練所執行感訓處分
上列被告因詐欺案件，經檢察官提起公訴（95年度偵字第434 號
、第1000號、第1001號），被告於準備程序進行中就被訴事實為
有罪之陳述，經本院聽取當事人意見後，認宜由獨任法官進行簡
式審判程序，裁定進行簡式審判程序，判決如下：
    主  文
丙○○幫助連續意圖為自己不法之所有，以詐術使人將本人之物
交付，處有期徒刑陸月，如易科罰金，以銀元佰元即新臺幣玖
佰元折算壹日。
    事  實
一、丙○○得知某詐欺集團所屬姓名年籍不詳之成年人欲收購他
    人金融機構帳戶之存簿及提款卡，其雖預見收購他人金融帳
    戶者常與從事財產犯罪密切相關，且取得他人存簿之目的通
    常在於避免檢警機關追查贓款流向，並掩飾犯罪所得，又雖
    認知販賣帳戶雖無引發他人萌生犯罪之確信，但仍以縱然有
    人持以犯罪亦無違反其本意之幫助犯意，於民國94年6 月21
    日在不詳地點將其所有之虎尾郵局，帳號0000000000000 號
    帳戶存簿、提款卡及印章等物交與上開成年男子，作為詐欺
    集團詐欺時供被害人匯款之用。嗣詐騙集團於取得渠等上開
    存簿及提款卡後，即基於意圖為自己不法所有之概括犯意，
    先後於附表所示之時地向甲○○、戊○○、丁○○佯稱因摸
    彩中獎，須先繳納所得稅、律師費等方式，而詐得附表所示
    之款項。
二、案經雲林縣警察局虎尾分局報告臺灣雲林地方法院檢察署檢
    察官偵查起訴。
    理  由
一、訊據被告丙○○對上開犯罪事實均坦承不諱，復與被害人甲○○、戊○○、丁○○於警詢時之證述相符，並有被告所有
    之虎尾郵局，帳號0000000000000 號帳戶客戶基本資料、上
    開帳戶郵局存款交易明細表、被害人甲○○、戊○○、丁○○之郵政國內匯款執據、被害人丁○○之陽信商業銀行匯款
    收執聯、被害人甲○○、戊○○、丁○○之資金交易明細表、
    、被害人甲○○、戊○○、丁○○受理詐騙帳戶通報警示詐
    騙電話斷話簡便格式表、詐欺集團交予被害人戊○○之薇閣
    國際精品有限公司資訊會員申請書、活動領獎報表等各1 份
    在卷可稽，足認被告之自白與事實相符，故本件事證明確，
    被告犯行洵堪認定，應依法論科。
二、新舊法比較
    按行為後法律有變更者，適用行為時之法律。但行為後之法
    律有利於行為人者，適用最有利於行為人之法律，刑法第2
    條第1 項定有明文。又比較新舊法時，應就罪刑有關之共犯
    、未遂犯、想像競合犯、牽連犯、連續犯、結合犯、以及累
    犯加重、自首減輕暨其他法定加減原因（如身分加減）與加
    減例等一切情形，綜其全部罪刑之結果而為比較，最高法院
    95年度第8 次刑事庭會議決議可資參照。次按被告行為後之
    刑法部分條文業於94年2 月2 日，經總統以華總一義字第09
    400014901 號令修正公布，並自95年7 月1 日施行，茲就修
    正前後之新舊法比較適用，分敘如下：
  (一)被告行為時之刑法第33條第5 款規定：「罰金：1 元以上」
    ，經修正為：「罰金：新臺幣1,000 元以上，以百元計算之
    」。另刑法施行法於95年6 月14日，經總統以華總一義字第
    09500085181 號令增訂公布第1 條之1 規定：「（第1 項）
    中華民國94年1 月7 日刑法修正施行後，刑法分則編所定罰
    金之貨幣單位為新臺幣。（第2 項）94年1 月7 日刑法修正
    時，刑法分則編未修正之條文定有罰金者，自94年1 月7 日
    刑法修正施行後，就其所定數額提高為30倍。但72年6 月26
    日至94年1 月7 日新增或修正之條文，就其所定數額提高為
    3 倍」。即自95年7 月1 日起，刑法分則編所定罰金之貨幣
    單位，由銀元改為新臺幣（依現行法規所定貨幣單位折算新
    臺幣條例第2 條之規定，銀元以新臺幣元之3 倍折算之）；
    並就刑法分則編於72年6 月26日至94年1 月7 日新增或修正
    之條文，其罰金之數額提高為3 倍，另於前未修正者，則提
    高為30倍。而刑法第339 條第1 項之罪定有罰金刑之處罰，
    且未於72年6 月26日至94年1 月7 日間修正，是就修正後之
    規定與被告行為時之罰金罰鍰提高標準條例第1 條前段及行
    政院、司法院據以發布提高刑法有關罰金條文之罰金倍數10
    倍，並自72年8 月1 日施行之規定相較，其罰金刑之最高度
    固未變更，但最低度已由銀元10元即新臺幣30元，修正為新
    臺幣1,000 元，有關科刑規範事項已有變更，經比較新舊法
    ，修正前之刑法第33條、罰金罰鍰提高標準條例第1 條前段
    規定較有利於被告。
  (二)被告於行為時之刑法第41條第1 項前段規定：「犯最重本刑
    為5 年以下有期徒刑以下之刑之罪，而受6 個月以下有期徒
    刑或拘役之宣告，因身體、教育、職業、家庭之關係或其他
    正當事由，執行顯有困難者，得以1 元以上3 元以下折算1
    日，易科罰金」。而被告於行為時之易科罰金折算標準，依
    修正前之罰金罰鍰提高標準條例第2 條前段規定（95年5 月
    17 日 總統華總一義字第09500069791 號令修正公布刪除，
    並自95年7 月1 日施行），係就其原定數額提高為100 倍折
    算1日 ，即最高應以銀元300 元折算1 日，如換算為新臺幣
    後，應以新臺幣900 元折算1 日。嗣修正後之刑法第41條第
    1 項前段則規定：「犯最重本刑為5 年以下有期徒刑以下之
    刑之罪，而受6 個月以下有期徒刑或拘役之宣告者，得以新
    臺幣1,000 元、2,000 元或3,000 元折算1 日，易科罰金」
    。經核修正前之規定較有利於被告。
  (三)經比較修正前後之上揭新舊法律，綜合一切罪刑之結果，被
    告行為後之法律，並未有利於行為人，故應依刑法第2 條第
    1 項前段規定，適用修正前之刑法規定。
  (四)刑法第30條第1 項、第2 項幫助犯之規定，僅作定義修正，
    使適用更為明確，非法律變更，自不生新舊法比較問題，無
    現行刑法第2 條第1 項之適用，應適用修正後刑法之規定。
三、查被告丙○○提供其上開虎尾郵局帳戶之存摺、提款卡及印
    章予犯罪集團，向被害人甲○○、戊○○、丁○○詐取財物
    ，顯係基於幫助之犯意，參與詐欺取財構成要件以外之行為
    ，為幫助犯。核被告丙○○所為，係犯刑法第339 條第1 項
    之詐欺取財罪之幫助犯，爰依刑法第30條第2項按正犯之刑
    減輕之。又被告於94年6 月21日，將上開存摺、提款卡及印
    章交予詐欺集團，雖詐欺集團成員基於為自己不法意圖之概
    括犯意，連續向被害人甲○○、戊○○、丁○○詐取財物多
    次，惟被告提供帳戶所為之幫助行為僅為1 次，應僅論以一
    罪。爰審酌被告其貪圖小利，提供帳戶予詐欺集團，使之得
    以順利掩飾詐欺所得財物，增加檢警追緝犯罪之困難，助長
    詐騙風潮，敗壞社會風氣，又其犯後先於警詢及偵訊中飾詞
    否認犯行，惟於本院審理時已坦認犯行，及其素行狀況、智
    識程度、犯罪手段等一切情狀，量處如主文所示之刑，並諭
    知易科罰金之標準。
據上論斷，應依刑事訴訟法第273 條之1 第1 項、第299 條第1
項前段，刑法第2 條第1 項前段、第339 條第1 項，刑法第30條
，修正前刑法第41條第1 項前段，罰金罰鍰提高標準條例第1 條
前段，刪除前罰金罰鍰提高標準條例第2 條，判決如主文。
本案經檢察官乙○○到庭執行職務
中　　華　　民　　國　　96　　年　　2 　　月　　16　　日
                  刑事第一庭    法  官  楊昱辰
以上正本證明與原本無異。
如不服本判決，應於判決收受後10日內，向本院提出上訴狀（須
附繕本）。
                                書記官　黃秋萍
中　　華　　民　　國　　96　　年　　3 　　月　　5   　日
附錄法條：中華民國刑法第339條第1項
意圖為自己或第三人不法之所有，以詐術使人將本人或第三人之
物交付者，處5 年以下有期徒刑、拘役或科或併科1 千元以下罰
金。
附表
┌───┬─────┬─────┬─────┬─────┐
│ 編號 │  被害人  │匯款時間  │匯款地點  │匯款金額  │
├───┼─────┼─────┼─────┼─────┤
│  一  │  甲○○  │94年8 月15│台中縣太平│ 3萬元    │
│      │          │日上午11時│郵局（第34│          │
│      │          │10分      │支局）    │          │
├───┼─────┼─────┼─────┼─────┤
│  二  │  戊○○  │94年7 月29│高雄市新興│ 15萬元   │
│      │          │日中午12時│郵局      │          │
│      │          │6分       │          │          │
│      │          ├─────┼─────┼─────┤
│      │          │94年8 月1 │同上      │ 10萬元   │
│      │          │日中午12時│          │          │
│      │          │33分      │          │          │
│      │          ├─────┼─────┼─────┤
│      │          │94年8 月4 │同上      │ 18萬元   │
│      │          │日上午10時│          │          │
│      │          │59分      │          │          │
│      │          ├─────┼─────┼─────┤
│      │          │94年8 月5 │同上      │ 13萬元   │
│      │          │日上午10時│          │          │
│      │          │3分       │          │          │
│      │          ├─────┼─────┼─────┤
│      │          │94年8 月9 │同上      │ 17萬元   │
│      │          │日中午12時│          │          │
│      │          │31分      │          │          │
│      │          ├─────┼─────┼─────┤
│      │          │94年8 月10│高雄市師大│ 10萬元   │
│      │          │日上午11時│郵局（第30│          │
│      │          │52分      │支局）    │          │
│      │          ├─────┼─────┼─────┤
│      │          │94年8 月11│高雄市新興│ 27萬3千元│
│      │          │日下午2 時│郵局      │          │
│      │          │18分      │          │          │
├───┼─────┼─────┼─────┼─────┤
│ 三   │ 丁○○   │94年8 月2 │台北市北投│ 3萬元    │
│      │          │日下午3 時│明德郵局（│          │
│      │          │58分      │台北第142 │          │
│      │          │          │支局）    │          │
│      │          ├─────┼─────┼─────┤
│      │          │94年8 月4 │同上      │ 12萬元   │
│      │          │日下午2 時│          │          │
│      │          │37分      │          │          │
│      │          ├─────┼─────┼─────┤
│      │          │94年8 月8 │同上      │ 10萬元   │
│      │          │日下午2 時│          │          │
│      │          │36分      │          │          │
└───┴─────┴─────┴─────┴─────┘
